臺灣板橋地方法院刑事判決　　　　　　　　　　　　九十一年度易字第一五二四號
　　公　訴　人　臺灣板橋地方法院檢察署檢察官
　　被　　　告　丙○○
右列被告因偽造文書案件，經檢察官提起公訴（九十年度偵字第四○五○號），本院
判決如左：
    主  文
丙○○連續變造中華民國國民身分證，足以生損害於公眾及他人，處有期徒刑陸月，
如易科罰金，以參佰元折算壹日。
扣案變造之「丁○○」、「乙○○」中華民國國民身分證上丙○○相片貳枚均沒收。
    事  實
一、丙○○前曾因行使偽造私文書案件，於民國八十九年十一月三十日經台灣板橋地
    方法院八十九年易字第二○五四號判處有期徒刑三月、如易科罰金以三百元折算
    壹日，緩刑三年，而於九十年一月二日確定（尚未構成累犯），竟基於變造身分
    證之概括犯意，將自有照片二枚，連續換貼於不詳原因取得之「丁○○」、「乙○○」之身分證上，變造前揭二張身分證，致生損害於「丁○○」、「乙○○」
    及戶政機關對於戶籍資料管理之正確性。嗣九十年二月十七日，經警搜索臺北縣
    新店市○○路八五巷十四號處所，自丙○○所有皮包中查獲上開變造之「丁○○
    」、「乙○○」二人身分證後，始悉上情。
二、案經臺北縣政府警察局新店分局報請台灣板橋地方法院檢察官偵查起訴。
    理  由
一、訊據被告丙○○辯稱，其僅將照片交付予甲○○，惟矢口否認前揭犯罪事實，辯
    稱：伊於八十九年因要借錢，甲○○就要他交照片給他，未與吳某共同變造身分
    證，查獲當時皮包內很多東西都不是伊的，不知何故變造的身分證就放在伊皮包
    內云云。經查：
（一）被告丙○○於警訊中自稱「查獲署名「謝遠平」之簽帳單一張是在我所有皮包
      內查獲的，而非在我的住處找到的」（見偵卷第二十三頁）「簽帳單是在我大
      皮包內的小皮包找到的」（偵卷第一百一十頁）；復稱「其中偽造身分證及銀
      行信用卡代號對照表四支行動電話為我所有。」（見偵卷第二十二頁）既然在
      被告皮包內查獲有以「謝遠平」名義簽帳之偽造信用卡簽帳單，復在被告身上
      查獲換貼以被告本人相片變造之「謝遠平」身分證，而警方在其所有之皮包內
      查獲變造之「謝遠平」身分證上照片確實已更換為被告丙○○本人，有扣案偽
      造身分證可稽，此變造之身分證與偽造簽帳單既全是「謝遠平」名義，又同時
      在被告丙○○之皮包內查獲，被告抗辯不知該身分證為何會在其皮包內、甚至
      辯稱是甲○○放進去等語，顯然與一般常情不符，且與事理有違。
（二）又查，被告丙○○於警訊、偵查及審理中，對於變造身分證之來源以及為何會
      在其所有之大皮包內查獲，其供述始終不一致。其首先陳明查獲之大皮包是自
      己使用，嗣後又表示其所有之大皮包曾交給甲○○保管，繼而陳述大皮包內的
      小皮包是甲○○的，然而又稱：大小皮包均是其所有云云。而於本院審理時復
      稱：沒有將皮包交給他人保管；其供述內容不僅前後矛盾，且與共同被告甲○○所言全然不符，顯係隱瞞實情，且言詞反覆，其供稱內容，無足採信。被告
      供稱分述如下：
    １、「（問：警方在你個人之皮包內查獲之謝遠平、乙○○二人之身分證為何更
        換你的照片？何人變造？作何用途？）我不知為何會更換為本人之照片，亦
        不知何人變造。」「（問：你本人所有之皮包，除了你本人使用外，有無其
        他人使用？）沒有，除了我之外，無其他人使用」（均見偵卷第二十二頁）
        。
    ２、「因我當天去莒光路八十五巷四號準備去借錢，我去上洗手間，我將我大皮
        包交由他（甲○○）保管，後來我出來就有警察在搜我的大皮包，就發現甲○○之小皮包在我大皮包內。」（偵卷第一一○頁），後來又改稱是警察塞
        一堆東西在裡面「我上完洗手間，警察就來了，我上廁所時皮包放在外面，
        警察就塞了很多東西在裡面。」（偵卷第一三四頁背面）
    ３、「約在八十九年十二月間，於三重忠孝橋與中正南路口，因我要向他借錢，
        所以他要求我交付照片給他，但他並沒有拿錢給我。」「在警察查獲前從未
        見過該變造身分證，查獲時身分證莫名其妙出現在我的皮包內，查到該身分
        證之大小皮包均為我所有。」（九十一年三月十四日偵訊筆錄、偵卷第一百
        八十頁）。
    ５、「因我去上洗手間，那時我把包包放在外面，沒有交給別人保管」（本院九
        十一年七月三日庭訊筆錄）。
    綜上所述，被告丙○○對於警方查獲當時之情狀、以及皮包之放置、內裝物品等
    情節，均搪塞其詞，顯係臨訟隨意供稱，隱匿實情。
（三）再查：共同被告甲○○數次之證詞均未明確證稱與被告丙○○共同變造身分證
      之事實，其供述分別如下：
    １、共同被告甲○○於九十年二月十七日警訊中供稱（詳偵卷第十九頁）「（問
        ：丙○○於警訊筆錄中指稱：於九十年二月十日十四時許，在三重市忠孝橋
        與中正南路口，將二張照片交給你，是否確有此事？）沒有這件事，丙○○
        未交給我二張照片。」
    ２、（偵卷第一一六頁背面）「相片是丙○○交給我，是他叫我換貼照片在身分
        證上，九十年初在台北市萬華朋友家。」
    ３、（偵卷第一百四十頁）「（問：為何供詞常反覆不一？）因丙○○說我既有
        竊盜前科，就叫我幫他扛，我回去一想覺得不妥。」「（為何丙○○說他皮
        包內的小皮包是你的？）不是我的，也不是我放進去的。」
（四）被告丙○○對於扣案變造之身分證為何出現在其所有之皮包內，始終無法有明
      確之說明，已如前述。且被告丙○○辯稱當初係因借款，始應甲○○之要求，
      八十九年間交付照片給他云云，惟衡諸一般人之借款情形，無非簽立借據、本
      票或其他書證等物，以資證明，縱或貸與人要求出借人交付物品擔保，亦必係
      足以擔保債權之相當價值之物，實無交付照片始可借得款項之理。被告既與甲○○僅係一般朋友，而被告丙○○之照片客觀上又非極具價值之物，其交付相
      片目的如僅係為借款之用，為何於交付三個多月後，被告丙○○未自甲○○處
      取得任何借款，反而有變造之身分證、簽帳單等物出現於被告丙○○所有之皮
      包內？被告所辯顯與事理有違，完全與一般社會經驗常態不符，自無足採。其
      犯行足堪認定，應予依法論科。
二、核被告丙○○所為，係犯刑法第二百十二條變造特種文書罪。至被告是否確實與
    甲○○二人就變造上開身分證，具有犯意聯絡及行為分擔之行為，因被告甲○○
    部份未據起訴，且依據現有證據，本院無從認定是否確實有共同正犯之情。然被
    告丙○○先後二次變造特種文書之犯行，時間緊接、方法相同，所犯係構成要件
    相同之罪，顯係基於概括犯意反覆為之，為連續犯，應依刑法第五十六條之規定
    ，以一罪論，並加重其刑。被告曾受如事實欄所述之犯罪科刑事實，此有臺灣高
    等法院檢察署刑案紀錄簡覆表一紙在卷可稽，其雖未構成累犯，然審酌被告之犯
    罪前科，其生活狀況、智識程度、犯罪之目的、手段，其犯罪所生之危害、犯罪
    後之態度等一切情狀，量處如主文所示之刑，並諭知易科罰金之折算標準，以示
    懲儆。又被告行為（犯罪）後，刑法第四十一條業於九十年一月十日修正公布施
    行，於同年一月十二日生效，該法第四十一條第一項前段將得易科罰金之範圍由
    「犯最重本刑為三年以下有期徒刑以下之刑之罪」修正擴大為「犯最重本刑為五
    年以下有期徒刑以下之刑之罪」，更有利於被告，應依刑法第二條第一項前段之
    規定，適用裁判時之法律即刑法第四十一條第一項前段，附此敘明。
三、扣案變造丁○○、乙○○身分證上屬被告丙○○之照片二枚，為被告所有且係供
    犯本件變造特種文書罪所用之物，爰依刑法第三十八條第一項第二款之規定宣告
    沒收。
據上論斷，應依刑事訴訟法第二百九十九條第一項前段，刑法第五十六條、第二百十
二條、第二條第一項前段、第四十一條第一項前段、第三十八條第一項第二款，罰金
罰鍰提高標準條例第一條前段、第二條，判決如主文。
本案經檢察官蔡顯鑫到庭執行職務
中      華      民      國      九十一      年    七    月    三十一    日
                                      臺灣板橋地方法院刑事第三庭
                                            法  官  張瑜鳳
右正本證明與原本無異。
如不服本判決，應於判決送達後十日內，向本院提出上訴狀。
                                            書記官  陳昭綾
中      華      民      國      九十一      年    七    月    三十一    日
附錄本案所犯法條全文
中華民國刑法第二百一十二條
(偽造變造特種文書罪)
偽造、變造護照、旅券、免許證、特許證及關於品行、能力服務或其他相
類之證書、介紹書，足以生損害於公眾或他人者，處一年以下有期徒刑、
拘役或三百元以下罰金。
